【裁判字號】    97,交聲,210
【裁判日期】    980403
【裁判案由】    違反道路交通管理處罰條例聲明異議
【裁判全文】
臺灣苗栗地方法院交通事件裁定         97年度交聲字第210號
原處分機關   交通部公路總局新竹區監理所苗栗監理站
異  議  人
即受處分人   新鋒通運有限公司
             營利事業登記統一.
法定代理人   甲○○
上列異議人因違反道路交通管理處罰條例案件，對於交通部公路
總局新竹區監理所苗栗監理站於民國97年10月3 日所為之竹監苗
字第裁54-F00000000號處分（原舉發案號：苗縣警交字第F00000
000 號），聲明異議，本院裁定如下：
    主  文
原處分撤銷。
新鋒通運有限公司汽車所有人，於汽車裝載時，裝載整體物品有
超寬而未請領臨時通行證，處罰鍰新臺幣肆仟伍佰元，並記汽車
違規紀錄壹次。
    理  由
一、按汽車裝載整體物品超重，而未請領臨時通行證者，處汽車
    所有人新臺幣（下同）3,000 元以上9,000 元以下罰鍰，並
    責令改正或禁止通行；又汽車裝載，違反前項第1 款至第4
    款規定者，並記汽車違規紀錄1 次，道路交通管理處罰條例
    第29條第1 項第2 款及第2 項分別定有明文。次按交通法庭
    認為聲明異議雖無理由，而原處分不當或違法者，應以裁定
    將原處分經聲明異議之部分撤銷，並自為裁定，道路交通案
    件處理辦法第20條亦規定甚明。
二、原處分意旨略以：異議人即受處分人新鋒通運有限公司所有
    車牌號碼OQ-358號營業貨運曳引車，由第三人陳英雄於民國
    97年6 月6 日11時48分許駕駛該車行經台61線111.7 公里處
    （北向），為苗栗縣警察局交通警察隊西濱分隊員警舉發「
    1、裝載超寬整體物（挖土機）未請領臨時通行證；2、拖車
    未領牌照行駛（禁行）違規；嗣異議人於應到案日期前提出
    申訴表示不服，經函請原舉發單位調查結果，仍認異議人確
    有前開違規行為，乃依道路交通管理處罰條例第12條第1 項
    第1 款、第29條第1 項第2 款（裁決書漏引第29條第2 項）
    暨違反道路交通管理事件統一裁罰標準及處理細則第41條第
    4 項規定，裁處異議人罰鍰共計新臺幣8,100（4,500+3,600
    ）元，並記違規紀錄1 次（裁決書漏載），原處分並無不法
    等語。
三、異議意旨略以：本件被舉發「二、未領用牌照行駛」，依交
    通部路政司70年2 月24日路台（70）監字第01189 號函示，
    拖車全寬超過310 公分以上車體，不核發超寬拖車使用證及
    號牌；系爭拖車係屬全寬310 公分車體，依上函所示，並不
    核發超寬拖車使用證及號牌，僅於載運超寬整體物時，向監
    理單位申請核發臨時通行證，憑證行駛；異議人所有車身號
    碼HL-0000000號、0000000 號等拖車，已領有有效之臨時通
    行證；又本件於97年6 月6 日以HL-0000000號拖車裝載挖土
    機，依規應以車號HB-776號曳引車聯結上開拖車，惟因HB-7
    76號車突生故障，臨時更換OQ-358號車，遂因曳引車不符遭
    舉發；異議人所有上開拖車，均領有有效之臨時通行證，應
    無未請領臨時通行證之違規，為此向法院聲明異議，請求撤
    銷原處分等語。
四、經查：
（一）按道路交通管理處罰條例第3 條第8 款名詞釋義「車輛」
      為在道路上以原動機行駛之汽車。由於聯結車係指曳引車
      或兼供曳引之貨車與拖車所組成之車輛，因此，拖車（含
      全拖車及半拖車）本身雖無動力，但其係聯結車之必要部
      分，且拖車應依規定經登記檢驗合格領有號牌及拖車使用
      證，始能行駛道路，故拖車屬於道路交通管理處罰條例所
      稱之車輛，當無疑義，此經交通部（87）交路字第001343
      號函釋甚明（見本院卷第22頁）。次按汽車有「未領用牌
      照行駛」情形，處汽車所有人新臺幣3,600 元以上10,800
      元以下罰鍰，並禁止其行駛，道路交通管理處罰條例第12
      條第1 項第1 款規定固有明文，然此係指該車輛得以申請
      領用牌照行駛，卻未依規定領用之情形。又按貨車裝載整
      體物品有「裝載整體物品之長度、高度、寬度超過前條之
      規定」情形，應填具申請書，繪製裝載圖，向起運地或車
      籍所在地公路監理機關申請核發臨時通行證，憑證行駛，
      道路交通安全規則第80條第1 項規定甚明。再按汽車裝載
      時，有「裝載整體物品有超重、超長、超寬、超高，而未
      請領臨時通行證」情形，依道路交通管理處罰條例第29條
      第1 項第1 款亦有處罰規定，足證貨車裝載物品有上開情
      形，並非絕對不得載運行駛，而係應事先申請核發臨時通
      行證。
（二）異議人所有車號OQ-358號曳引車所聯結之拖車，因該類型
      車輛全寬等規格逾道路交通安全規則規定，不得請領牌照
      ，惟如必須暫時行經一般道路，仍應依規定申請臨時通行
      證等情，有卷附交通部81年3月23日第路台81監字第04676
      號及交通部路政司95年6月22日路臺監字第095040 1002號
      函文敘明足佐（見本院卷第27、28頁），異議人所提之交
      通部70年2 月24日路政司路台（70）監字第01189 號函亦
      同此意旨。查本件異議人所有之上開車號曳引車所聯結之
      拖車雖未領有牌照，然其係屬不得請領牌照之車輛，揆諸
      前揭說明，交通部路政司既已明示對於此類超寬拖車不再
      核發使用證及號牌，則駕駛人應配合裝載超寬整體物品之
      需要，逕向當地公路監理機關申請核發臨時通行證，憑證
      行駛，倘駕駛人未依規定申請核發臨時通行證即行駛上路
      ，應構成道路交通管理處罰條例第29條第1 項第2 款「汽
      車裝載整體物品有超重、超長、超寬、超高而未請領臨時
      通行證」之違規，自非屬同條例第12條第1 項第1 款「汽
      車有未領用牌照行駛」之情形。
（三）次查，本件車牌號碼OQ-358號違規車輛及其駕駛人陳英雄
      固有異議人向交通部公路總局新竹區監理所苗栗監理站請
      領貨車裝載整體物品臨時通行證申請書，惟其申請臨時通
      行證所登載之拖車車身號碼為0000000 號，而該違規曳引
      車聯結之拖車，車身號碼為914055號，兩者顯非同一車輛
      ，此有上開苗栗監理站貨車裝載整體物品（超長、超寬、
      超高、超重）臨時通行證、苗栗縣警察局97年6 月30日苗
      警交字第0970026337號函各1 份及97年9 月9 日苗警交字
      第0970040116號函附之採證照片4 幀在卷可稽。且異議人
      於聲明異議狀中亦自承「車身號碼0000000 號拖車依規應
      以HB-776號曳引車聯結，惟因該車突生故障，臨時更換OQ
      -358號車」等語（見本院卷第17頁）。依據首揭法條規定
      意旨，曳引車固可附掛不同車牌之拖車，惟曳引車頭欲附
      掛不同之拖車時，仍應另行申請核發臨時通行證，始可行
      駛於道路。據此，異議人所有OQ-358號貨運曳引車固係請
      領有臨時通行證，惟依該臨時通行證所載之內容，OQ-358
      號曳引車所聯結之板台應係0000000 號拖車，然駕駛人於
      上揭時、地遭攔停時，OQ-358號之曳引車聯結者係914055
      號拖車，顯與上開臨時通行證核准之特殊板台引擎/ 車身
      號碼不符，自不能以該內容不符之臨時通行證為合法通行
      之依據，應以無通行證論，是異議人有汽車裝載整體物品
      超寬而未請領臨時通行證之違規行為甚明。
五、綜上所述，本件異議人所有之車牌號碼OQ-358號營業貨運曳
    引車，確有前揭裝載整體物品超寬而未請領通行證之違規事
    實，原處分機關以異議人裝載整體物品超寬而未請領通行證
    為由，裁處異議人罰鍰4,500 元，並記汽車違規紀錄1 次（
    裁決書漏載），固非無見，惟就異議人未請領牌照行駛之部
    分，上開曳引車聯結之車身號碼914055號拖車，因屬不得請
    領牌照之車輛，業如前述，則原處分機關未予詳查，遽依上
    開條例第12條第1 項第1 款規定予以裁罰異議人罰鍰3,600
    元，即有未洽，應認本件異議人此部分異議為有理由，而由
    本院撤銷原處分，並依道路交通管理處罰條例第29條第1 項
    第2 款、第2 項、違反道路交通管理事件統一裁罰基準表，
    裁處異議人罰鍰4,500 元，並記汽車違規紀錄1 次，以資適
    法。
六、據上論斷，應依道路交通管理處罰條例第87條第2 項，道路
    交通案件處理辦法第20條，裁定如主文。
中    華    民    國    98    年    4     月    3     日
                  交通法庭  法  官  林卉聆
以上正本證明與原本無異。
如不服本裁定應於送達後5 日內向本院提出抗告狀。
                            書記官  楊慧萍
中    華    民    國    98    年    4     月    3     日


司法院資訊處製作；財團法人民間司法改革基金會備份。
